臺灣臺北地方法院刑事判決　　　　　　　95年度訴字第1556號
公　訴　人　臺灣臺北地方法院檢察署檢察官
被　　　告　甲○○
　　　　　　　　　　政事務所）
上列被告因違反毒品危害防制條例案件，經檢察官提起公訴（95
年度毒偵字第2114號），被告就被訴事實為有罪之陳述，經本院
合議庭裁定由受命法官以簡式審判程序審理，判決如下：
    主  文
甲○○施用第一級毒品，累犯，處有期徒刑拾月，扣案內含第一
級毒品海洛因成分之殘渣（微量無法秤重）沒收銷燬，盛裝海洛
因殘渣之塑膠袋貳個、注射針筒貳支均沒收；又施用第二級毒品
，累犯，處有期徒刑伍月，扣案內含第二級毒品甲基安非他命成
分之殘渣（微量無法秤重）沒收銷燬，盛裝甲基安非他命殘渣之
塑膠袋貳個、吸食器壹組均沒收。應執行有期徒刑壹年壹月，扣
案內含第一級毒品海洛因成分之殘渣（微量無法秤重）、內含第
二級毒品甲基安非他命成分之殘渣（微量無法秤重）沒收銷燬，
盛裝海洛因殘渣之塑膠袋壹個、注射針筒貳支、盛裝海洛因及甲
基安非他命殘渣之塑膠袋壹個、盛裝甲基安非他命殘渣之塑膠袋
壹個、吸食器壹組均沒收。
    事  實
一、甲○○前因竊盜案件，經臺灣新竹地方法院於民國92年11月
    19日以92年度竹東簡字第148號判決處有期徒刑三月確定；
    復因竊盜案件，經本院於93年7月31日以93年度簡字第1897
    號判決處有期徒刑三月確定。上開二罪經本院於94年2月25
    日以94年度聲字第204號裁定定應執行刑為有期徒刑五月確
    定（起訴書誤載為接續執行有期徒刑六月），甫於94年11月
    29日因縮刑期滿執行完畢（起訴書誤載為95年5月14日執行
    完畢）。另因施用第一級毒品案件，經本院於93年6月23日
    以93年度毒聲字第462號裁定送觀察、勒戒後，因認有繼續
    施用毒品之傾向，經本院於93年11月19日以93年度毒聲字第
    840號裁定令入戒治處所施以強制戒治，嗣於94年6月30日因
    逾六月經評定合格停止戒治釋放，並由臺灣臺北地方法院檢
    察署檢察官於94年8月24日以94年度戒毒偵字第118號為不起
    訴處分確定。詎甲○○猶無法戒斷毒癮，於強制戒治執行完
    畢釋放後，五年內基於施用第一級毒品之犯意，於95年8月2
    日某時，在其台北縣新店市○○路79號3樓住處之房間內，
    將海洛因利用礦泉水稀釋後，以注射針筒注射手臂靜脈血管
    之方式，施用第一級毒品海洛因一次。又另行起意，基於施
    用第二級毒品甲基安非他命之犯意，於同年月4日上午8時20
    分許經警採尿前二、三日內某時，在上開房間內，將少許甲
    基安非他命摻入吸食器，以打火機（一個，未扣案）加熱燒
    烤，吸食所生白色煙氣之方式，施用第二級毒品甲基安非他
    命一次。為警於95年8月3日晚間8時20分許，持本院核發之
    搜索票在上開住處搜索，當場扣得單立平所有盛裝海洛因殘
    渣（微量無法秤重）之塑膠袋一個、注射針筒二支、盛裝海
    洛因及甲基安非他命殘渣（微量無法秤重）之塑膠袋一個、
    盛裝甲基安非他命殘渣（微量無法秤重）之塑膠袋一個、海
    洛因注射針筒二支、安非他命吸食器一組。經員警於同年月
    4日上午8時20分許採集其尿液檢體（G104679），送請台灣
    檢驗科技股份有限公司檢驗結果，因認同時呈安非他命類藥
    物之安非他命、甲基安非他命及鴉片類之可待因、嗎啡陽性
    反應，而悉上情。
二、案經臺北縣政府警察局新店分局報請臺灣臺北地方法院檢察
    署檢察官偵查起訴。
    理  由
一、上揭事實，業據被告甲○○於本院審理時自白不諱（見本院
    96年2月4日訊問筆錄第1至3頁、96年2月12日準備程序筆錄
    第2頁、審判筆錄第5至6頁）。被告於員警搜索查扣上開扣
    押物品後，於95年8月4日上午8時20分許採集其尿液檢體（G
    104679），並送請台灣檢驗科技股份有限公司檢驗結果，認
    定同時呈安非他命類藥物之安非他命、甲基安非他命及鴉片
    類之可待因、嗎啡陽性反應，有台北縣政府警察局新店分局
    偵辦毒品危害防制條例被移送者姓名及代碼對照表、勘察採
    樣同意書、台灣檢驗科技股份有限公司出具之濫用藥物尿液
    檢驗報告（見95年度毒偵字第2114號偵查卷第39、40、77頁
    ）在卷可稽。按目前常用之尿液安非他命或嗎啡篩檢方式，
    包括酵素免疫分析法（EIA）、薄層色層分析法（TLC）及放
    射免疫分析法（RIA）。文獻報告中，確實有藥物或食物因
    交叉反應，可在尿液測試中產生偽陽性之安非他命或嗎啡反
    應。但利用精密的儀器分析，將可排除偽陽性之可能，而得
    到正確的答案。在良好的操作條件下，以氣相層析質譜儀作
    藥物及其代謝產物之定性及定量分析檢驗，幾乎不會有偽陽
    性反應產生，亦即如尿液中未含有煙毒之反應者，即不可能
    產生因藥物所引起之偽陽性反應（行政院國軍退除役官兵輔
    導委員會榮民總醫院以83年4月7日（83）北總內字第03059
    號函、行政院衛生署藥物管制藥品管理局92年6月20日管檢
    字第0920004713號函參照）。查被告之尿液檢體，係經鑑定
    單位以EIA初步檢驗，並利用氣相層析質譜儀（GC/MS）為確
    認檢驗，顯可排除因服用藥物導致尿液測試呈偽陽性反應之
    可能。此外，扣案經被告於本院審理時自承均其所有之上開
    扣押物品（見本院96年2月4日訊問筆錄第2頁、96年2月12日
    審判筆錄第4頁），經本院依職權送請法務部調查局鑑定結
    果，認定送驗標示「安非他命殘渣袋」一個，含有第一級第
    6項海洛因成分之殘渣殘留（微量無法秤重），送驗標示「
    海洛因殘渣袋」二個，其中一個袋內（有棉花）有海洛因及
    第二級毒品第89項毒品甲基安非他命成分之殘渣殘留（微量
    無法秤重），另一個袋內有甲基安非他命成分之殘渣殘留（
    微量無法秤重），有法務部調查局鑑定書（95年11月10日調
    科壹字第0950051586 0號）在卷可稽（見本院刑事卷）。足
    認被告自白於上開時地，分別施用第一級毒品海洛因、第二
    級毒品甲基安非他命乙節，確與事實相符，堪以採認。
二、被告前因施用第一級毒品案件，經本院於93年6月23日以93
    年度毒聲字第462號裁定送觀察、勒戒後，因認有繼續施用
    毒品之傾向，經本院於93年11月19日以93年度毒聲字第840
    號裁定令入戒治處所施以強制戒治，嗣於94年6月30日因逾
    六月經評定合格停止戒治釋放，並由臺灣臺北地方法院檢察
    署檢察官於94年8月24日以94年度戒毒偵字第118號為不起訴
    處分確定，有臺灣高等法院被告前案紀錄表（內含入出監資
    料）可考。被告係於受強制戒治執行完畢釋放後，五年內再
    犯本件施用第一級毒品及施用第二級毒品之罪，自應由檢察
    官依法提起公訴。本件事證明確，被告犯行堪以認定，應予
    依法論科。
三、被告行為後，刑法於94年1月7日修正、同年2月2日公布，並
    於95年7月1日施行，本次刑法修法之比較新舊法，應就罪刑
    有關之共犯、未遂犯、想像競合犯、牽連犯、連續犯、結合
    犯，以及累犯加重、自首減輕暨其他法定加減原因（如身分
    加減）與加減例等一切情形，綜其全部罪刑之結果而為比較
    ，最高法院95年5月23日之95年度第8次刑庭會議決議可資參
    照。查修正前之刑法第47條規定「受有期徒刑之執行完畢，
    或受無期徒刑或有期徒刑一部之執行而赦免後，五年以內再
    犯有期徒刑以上之罪者，為累犯，加重本刑至二分之一。」
    ，而修正後之刑法第47條第1項則規定「受徒刑之執行完畢
    ，或一部之執行而赦免後，五年以內故意再犯有期徒刑以上
    之罪者，為累犯，加重本刑至二分之一。」故刑法修正施行
    前，過失再犯有期徒刑以上之罪，新法施行後，不再適用刑
    法第47條累犯加重其刑之規定；而被告前開犯罪行為，經核
    並非過失再犯，則不論依修正前之刑法第47條，或修正後之
    刑法第47條第1項之規定，均構成累犯，應逕依修正後刑法
    第47條第1項之規定，論以累犯。核被告所為，係犯毒品危
    害防制條例第10條第1項之施用第一級毒品罪及同條第2項之
    施用第二級毒品罪。被告因施用而持有海洛因及甲基安非他
    命之行為，係施用毒品之不罰前行為，不另論罪。被告前因
    竊盜案件，經臺灣新竹地方法院於92年11月19日以92年度竹
    東簡字第148號判決處有期徒刑三月確定；復因竊盜案件，
    經本於93年7月31日以93年度簡字第1897號判決處有期徒刑
    三月確定。上開二罪經本院於94年2月25日以94年度聲字第
    204號裁定定其應執行刑為有期徒刑五月確定（起訴書誤載
    為接續執行有期徒刑六月），甫於94年11月29日因縮刑期滿
    執行完畢（起訴書誤載為95年5月14日執行完畢），有臺灣
    高等法院被告前案紀錄表（內含入出監資料）可考。被告於
    受有期徒刑之執行完畢後，五年內再故意犯本件有期徒刑以
    上之上開二罪，依刑法第47條第1項之規定，為累犯，應各
    依法加重其刑。被告所犯上開二罪，罪名不同，行為互殊，
    應予分論併罰。審酌被告前因施用毒品，經法院裁定送執行
    觀察勒戒、強制戒治之後，仍無法戒除毒癮，足見戒毒意志
    薄弱，施用毒品雖係身心健康之自戕行為，具有病患性人格
    之特質，然現已無觀察勒戒或強制戒治之機制，自有藉由自
    由刑之身體拘束，強制其脫離毒害之必要，暨被告之智識程
    度、生活情狀等一切情狀，分別量處如主文所示之刑。又刑
    法第51條第5款之規定，僅將「但書」之「但不得逾二十年
    」，提高為「但不得逾三十年」，「本文」並未修正，本件
    被告上開二罪之宣告刑，合併並未逾二十年，尚無適用該款
    但書之餘地，應依一般法律適用原則，適用裁判時法即現行
    刑法第51條第5款之規定，定其應執行刑，以資懲儆。扣案
    上開內含第一級毒品海洛因成分之殘渣（微量無法秤重）、
    內含第二級毒品甲基安非他命成分之殘渣（微量無法秤重）
    ，均依毒品危害防制條例第18條第1項前段之規定諭知沒收
    銷燬。用以盛裝上開海洛因殘渣及甲基安非他命殘渣之塑膠
    袋合計三個（送驗標示「安非他命殘渣袋」一個，送驗標示
    「海洛因殘渣袋」二個）及注射針筒二支、吸食器一組，均
    為被告所有供己施用毒品所用之物，此經被告於本院供承在
    卷，依主從刑不可割裂適用之原則，均依現行刑法第38條第
    1項第2款之規定宣告沒收。至被告所有供其施用甲基安非他
    命所用之打火機一個，並未扣案，且供稱業已丟棄，既無證
    據證明現尚存在，自無庸併為沒收之諭知。
據上論斷，應依刑事訴訟法第273條之1第1項、第299條第1項前
段，毒品危害防制條例第10條第1項、第2項、第18條第1項前段
，刑法第2條第1項前段、第11條前段、刑法47條第1項、第51條
第5款、第38條第1項第2款，判決如主文。
本案經檢察官林禎瑩到庭執行職務
中　　華　　民　　國　　96　　年　　2　　月　　15　　日
　　　　　　　　　刑事第十庭    法　官　吳秋宏
以上正本證明與原本無異。
如不服本判決，應於判決送達後10日內，向本院提出上訴狀。
　　　　　　　　　　　　　　　　書記官　惠莊
中　　華　　民　　國　　96　　年　　2　　月　　15　　日
附錄本案論罪科刑法條全文：
毒品危害防制條例第10條
施用第一級毒品者，處6月以上5年以下有期徒刑。
施用第二級毒品者，處3年以下有期徒刑。
